【裁判字號】    89,簡,56
【裁判日期】    900731
【裁判案由】    違反公路法
【裁判全文】
臺北高等行政法院判決                             八十九年度簡字第五六號
    原      告  大輝交通有限公司
    代  表  人  甲○○
    被      告  臺北市政府交通局
    代  表  人  乙○○（局長）住同右
    訴訟代理人  戊○○
                董玉雲
                徐文彬
右當事人間因違反公路法事件，原告不服交通部中華民國八十九年七月二十七日交訴
八十九字第三一七六三號再訴願決定，提起行政訴訟。本院判決如左：
    主  文
原告之訴駁回。
訴訟費用由原告負擔。
    事  實
一、事實概要：原告所有之ＣＥ─五二二號營業小客車，由侯信均 (原名為丁○○)
    駕駛，經常遭乘客檢舉態度不佳及精神異常，嗣經臺北市政府警察局大安分局安
    和派出所查證，侯信均無有效之執業登記證，係違反汽車運輸業管理事件，遂開
    立八十八年九月三日北市警交字第○八九二五一號舉發違反汽車運輸業管理事件
    通知單，並移由被告以原告違反汽車運輸業管理規則第九十一條第一項第七款規
    定，依公路法第七十七條第一項規定，以八十八年十一月十一日北市（交）監四
    （八八）字第○○六八六四號違反汽車運輸業管理事件處分書處以原告新台幣（
    以下同）九千元罰鍰。原告不服，提起訴願，經臺北市政府於八十九年二月十七
    日以府訴字第八九０一六五七六００號訴願決定書，為駁回訴願之決定。原告對
    該決定不服，提起再訴願，亦遭交通部於八十九年七月二十七日以交訴八十九字
    第三一七六三號再訴願決定書決定駁回。原告仍表不服，提起本件行政訴訟。
二、兩造聲明：
    (一)原告聲明求為判決：再訴願決定、訴願決定及原處分均撤銷。
    (二)被告聲明求為判決：駁回原告之訴。
三、兩造之爭點：原告是否違反汽車運輸業管理規則第九十一條第一項之規定：「經
    營計程車客運業應遵守左列規定：．．．五、對所屬車輛及駕駛人應負管理責任
    。．．  ．七、不得將車輛交予無有效職業駕駛執照及營業小客車駕駛人執業登
    記證之駕駛人駕駛」？
(一)、原告主張之理由：
１、台北市政府警察局大安分局，開立之違反汽車運輸業管理事件通知書及台北市政
    府交通局開例之處分書中有諸多疑點：
(1)、本件不是當場臨檢時查獲舉發的，是經他人檢舉後，數日後再舉發，其檢舉事項
    與違規事實不符。
(2)、違規時間為八十八年八月十八日十二點十分與填單日為八十八年九月三日，為何
    不為同一日？
(3)、違規地點不明確：「重慶南路二段至忠孝東路二段」兩個不交會的路口，一南一
    東，這位舉發之員警怎可能在同一時間，分身兩處，令人質疑。
(4)、違規事實：
   「將車輛交予無有效執業登記證之駕駛人駕駛」，若是現場臨檢查獲，是駕駛違
    規，亦不是原告違規，怎可謂之「將車輛交予無有效執業登記證之駕駛人駕駛」
    ，況且駕駛侯信均是自備車輛加入原告時是持有效之執業登記證，並無謂之無有
    效之執業登記證，其後於八十七年被註銷，應是駕駛自身問題。
２、執業登記證之持有，係駕駛人向警察局考領之證件，由駕駛人自行保管，並按期
    年度審驗，若中途逾期審驗被註銷，原告也不得而知，且原告每年均通知所有駕
    駛應注意駕駛執照及職業登記證審驗日期，免於逾期受罰或吊扣，可謂已善盡告
    知之責，實不應處分原告。
(二)、被告主張之理由：
    依據汽車運輸業管理規則第九十一條第一項第七款之規定經營計程車客運業，不
    得將車輛交予無有效職業駕駛執照及營業小客車駕駛人執業登記證之駕駛人駕駛
    。可知汽車運輸業營業小客車之駕駛係以持有效執業登記證及職業駕照為駕駛營
    業車之必需要件，原告將所有ＣＥ─五二二號計程車交予侯信均駕駛，查其並無
    有效之執業登記證，原告將車輛交予駕駛人駕駛時，即應依汽車運輸業管理規則
    第九十一條之規定，事前審核駕駛之資格，並於事後定期對其名下所有之車輛及
    駕駛加以管理監督，原告駕駛侯信均之執業登記證遭註銷後，仍繼續駕駛原告所
    有營業小客車，原告未盡管理之責，被告乃依違反汽車運輸業管理規則第九十一
    條第一項第五款及第七款暨公路法第七十七條第一項規定處罰新台幣九千元，並
    無違誤。
    理  由
一、按公路法第七十七條第一項規定：「公路經營業、汽車或電車運輸業，違反本法
    及依本法所發布之命令者，除本法另有規定外，處三千元以上三萬元以下罰鍰；
    公路主管機關並得按其情節，吊扣其營業車輛牌照一個月至三個月，或定期停止
    其營業之一部或全部，或報請交通部撤銷其汽車運輸業營業執照及吊銷全部營業
    車輛牌照。」依汽車運輸業管理規則第九十一條第一項之規定：「經營計程車客
    運業應遵守左列規定：．．．五、對所屬車輛及駕駛人應負管理責任。．．．七
    、不得將車輛交予無有效職業駕駛執照及營業小客車駕駛人執業登記證之駕駛人
    駕駛。」第一百三十七條第一項規定：「汽車運輸業違反本規則規定者．．．依
    公路法第七十七條第一項之規定處罰。」原告所有之ＣＥ─五二二號營業小客車
    ，由侯信均 (原名為丁○○)駕駛，經常遭乘客檢舉態度不佳及精神異常，嗣經
    臺北市政府警察局大安分局安和派出所查證，侯信均無有效之執業登記證，係違
    反汽車運輸業管理事件，遂為舉發並移由被告以原告違反汽車運輸業管理規則第
    九十一條第一項第七款規定，依公路法第七十七條第一項規定，處以原告新台幣
    九千元罰鍰等情，有臺北市政府警察局大安分局安和派出所開立八十八年九月三
    日北市警交字第○八九二五一號舉發違反汽車運輸業管理事件通知單、被告八十
    八年十一月十一日北市（交）監四（八八）字第○○六八六四號違反汽車運輸業
    管理事件處分書等件為證，並為兩造所不爭，堪認為實，原告不服，循序提出本
    件行政訴訟，主張：臺北市政府警察局大安分局安和派出所開立八十八年九月三
    日北市警交字第○八九二五一號舉發違反汽車運輸業管理事件通知單並非當場舉
    發，其舉發之違規事項並非事實；ＣＥ─五二二號營業小客車之駕駛丁○○於八
    十一年四月八日以自備車輛加入原告公司靠行營業時，當時其執業登記證仍在有
    效期限內，該車輛係侯信均所有，原告並未將ＣＥ─五二二號營業小客車交予無
    有效執業登記證之人駕駛。該駕駛人因八十八年度逾期審驗而被註銷登記證，此
    為駕駛本身之責，與原告無關云云。惟查：
（一）、原告所有之ＣＥ─五二二號營業小客車，由侯信均駕駛，於八十八年八月十
        八日約十二時，在本市○○○路○段至忠孝東路二段，為台北市政府警察局
        大安分局警員接受檢舉後查證侯信均無有效營業小客車駕駛人執業登記證（
        業於八十七年八月十九日遭註銷）駕駛該營業小客車，此有台北市政府警察
        局八十八年九月三日北市警文字第○八九二五一號舉發違反汽車運輸業管理
        事件通知單、並有舉發警員填具之計程車駕駛人違規檢舉（報案）紀錄表等
        件附卷可稽，並經舉發員警丙○○到庭證述：確係有人檢舉，並經查證屬實
        乃開單舉發等情無訛，有本院準備程序筆錄可按，原告將車輛交予無有效職
        業駕駛執照及營業小客車駕駛人執業登記證之駕駛人駕駛，被告以原告違反
        首揭法條規定，乃據以處罰款九千元，並無違誤，原告空言質疑舉發違反汽
        車運輸業管理事件通知單所載之事實真實性，殊非足取。
（二）、原告雖主張ＣＥ─五二二號營業小客車並非其所有，而係侯信均所有之靠行
        車，惟查ＣＥ─五二二號營業小客車之車體在私法上雖為侯信均所有，此固
        為靠行制度之常態，但在公法之汽車運輸之管理上，則應以車輛登記為準，
        亦即以車牌之所有者即車行為管理之對象，此才合於公路法上第七十七條之
        立法意旨，原告徒以車輛本體係駕駛者侯信均所有為詞，欲脫卸其為汽車運
        輸業之責任，殊不可採。
（三）、原告雖又主張侯信均於八十一年四月八日當時來寄行時並具有合法之執業登
        記證及合格之駕駛執照，顯見原告並沒有將車輛交予無有效執業登記證駕駛
        人駕駛一節。按經營計程車客運業對所屬車輛及其駕駛人本應負管理責任，
        此有上開汽車運輸業管理規則第九十一條第一項第五款之規定可稽，原告並
        負有於事後對其所雇駕駛人加以管理監督，侯信均於八十一年四月八日當時
        雖持有合法證照文件，惟其證件已於八十七年八月十九日遭註銷，此為原告
        所不爭，嗣八十八年八十八年八月間台北市政府警察局大安分局警員接獲檢
        舉進行查證，查獲駕駛侯信均確無有效之執業登記證即駕駛該營業小客車：
        本案原告既將ＣＥ─五二二號營業小客車交由侯信均駕駛之事實已如前述，
        原告違規之事證明確，自應受罰，原告尚難以此而邀免責。
（四）、至於侯信均嗣後於八十八年十一月八日再次取得營業小客車駕駛人執業登記
        證一節，係在本件違規事件發生之後，與本件案情無涉，併此敘明。
二、從而，被告依首揭規定予以裁罰九千元，並無不合。一、再訴願決定遞予駁回，
    亦無違誤，均應予維持。本件原告之訴為無理由，應予駁回。爰不經言詞辯論（
    本件適用簡易訴訟程序）予以駁回。
據上論結，本件原告之訴為無理由，依行政訴訟法第二百三十三條第一項、第九十八
條第三項前段，判決如主文。
中      華      民      國     九十     年     七    月    三十一    日
                         臺 北 高 等 行 政 法 院  第 二 庭
                                                    法  官  劉介中
右為正本係照原本作成。
本件以訴訟事件所涉及之法律見解具有原則性者為限，始得於本判決送達後二十日內
向本院提出上訴狀並表明上訴理由，如已於本判決宣示後送達前提起上訴者，應於判
決送達後二十日內補具上訴理由（均按他造人數附繕本），且經最高行政法院許可後
方得上訴。
中      華      民      國     九十     年     七     月    三十一    日
                                                    書記官   黃明和


司法院資訊處製作；財團法人民間司法改革基金會備份。
